臺灣板橋地方法院刑事判決　　　　　　　　　　　　　九十年度訴字第一二五號
　　公　訴　人　臺灣板橋地方法院檢察署檢察官
　　被　　　告　乙○○
　　被　　　告　甲○○
　　共　　　同
　　選任辯護人　林廷隆律師
右列被告因廢棄物清理法等案件，經檢察官提起公訴（八十九年度偵字第一九九○○
號），本院判決如左：
    主  文
乙○○未向地方主管機關申請核發廢棄物清除、處理許可證或核備文件，從事廢棄物
貯存及處理，處有期徒刑壹年貳月。緩刑貳年。
甲○○無罪。
    事  實
一、乙○○未依廢棄物清理法之規定向地方主管機關申請核發廢棄物貯存、清除、處
    理業務之許可證或核備文件，竟意圖為自己不法之所有，並基於概括之犯意，自
    民國八十八年十二月間起，竊佔地號為於臺北縣板橋市○○段七九六之二，面積
    四十點一九平方公尺、管理人為內政部營建署新生地開發局之國有土地上（詳細
    位置如附件臺北縣板橋地政事務所複丈成果圖所載），連續多次以每車新臺幣（
    下同）五百元之代價，供不特定人在上開土地傾倒磚頭、塑膠管、木材、廢鐵、
    寶特瓶等廢棄物，並貯存於該地，以整理、分類後回收使用之方式處理該等廢棄
    物。嗣於八十九年十月十九日上午十一時四十五分許，在上址為警查獲。
二、案經臺北縣警察局板橋分局報告臺灣板橋地方法院檢察署檢察官偵查起訴。
    理  由
一、被告乙○○部分：
  (一)訊之被告乙○○對於右揭時地未經許可收受廢棄物貯存、處理之事實固自承，惟
    尚辯稱該土地原係丁○○耕作使用，因丁○○年事已高無法耕作，乃將土地讓與
    伊使用，並不知是竊佔行為；而所收之磚塊等物係予以分類回收再利用，以免浪
    費資源，依行政院函釋應為有用資源，非屬廢棄物範圍云云。經查：被告乙○○
    未依廢棄物清理法之規定向地方主管機關申請核發廢棄物貯存、清除、處理業務
    之許可證或核備文件，自八十八年十二月間起，於地號為於臺北縣板橋市○○段
    七九六之二，面積四十點一九平方公尺、管理人為內政部營建署新生地開發局之
    國有土地上（詳細位置如附件臺北縣板橋地政事務所複丈成果圖所載），未經該
    國有土地管理機關內政部營建署新生地開發局之同意，多次擅自以每車五百元之
    代價，供不特定人在上開土地傾倒磚頭、塑膠管、木材、廢鐵、寶特瓶等自臺北
    縣板橋市一帶各工地清出之物，並貯存於該地，以整理、分類後回收使用之方式
    加以處理等事實，為被告乙○○坦承在卷不諱，核與證人即查獲員警丙○○之證
    述相符，並有卷附現場相片八幀可資佐證，復經檢察官會同臺北縣板橋地政事務
    所人員現場履勘，製有勘驗筆錄及土地複丈成果圖在卷足據，堪予認定。
  (二)被告雖否認右開行為有竊佔及違反廢棄物清理法之犯罪，並以前開情詞置辯，證
    人丁○○亦到庭附和其詞，稱該土地前係其與板橋市公所簽約耕作使用，其後因
    其做不動了，被告乙○○說讓他去用云云，惟被告乙○○就何以使用系爭國有土
    地乙節，業於警訊中供述：「以前我看見有人在那裏種菜，後來不知為何不再種
    菜，且雜草很多，所以我就將土地從（重）新整地開始營業。」等語（偵查卷第
    五頁背面），足證被告乙○○實係自行佔用該土地，並非由丁○○交由其使用，
    故證人丁○○此部分之證述顯與事實不符，故不論丁○○先前在該地耕作之時是
    係有權使用抑或無權使用，均無解於被告乙○○係自行未經同意使用該土地而另
    形成新的占有狀態，而非延續該地原占有狀態之事實。又依九十年十月二十四日
    經總統公布修正之廢棄物清理法（下稱為修正前廢棄物清理法）第二十條明定：
    「公民營廢棄物清除處理機構經營廢棄物之貯存、清除或處理業務應列明專業技
    術人員與貯存、清除、處理之工具、方法、設備及場所，向地方主管機關申請核
    發許可證。但從事有害事業廢棄物之貯存、清除或處理者，地方主管機關應先報
    請中央主管機關核准，始得發給許可證」，廢棄物之回收再利用，亦與其他掩埋
    、焚化等方式相同，均為廢棄物處理方式之一種，其經營廢棄物之貯存、回收再
    利用者自亦應依上開規定申請核發許可證，行政院環境保護署九十年十月二十六
    日（九○）環署廢字第○○六六○○三號函亦同此見解。行政院八十六年十二月
    三十一日台八十六內字第五二一○九函及行政院環境保護署九十年四月十八日環
    署廢字第○○二一五六九號函固認營建剩餘土石方包含「建築工程、公共工程及
    建築物拆除工程施工所產生之廢土石方、磚塊、混凝土塊」為有用資源，非屬廢
    棄物範圍，惟證人丙○○到庭證述現場堆置之物包括廢塑膠、木材、寶特瓶、廢
    鐵等物云云，且依卷附查獲時現場拍攝之相片所示，該地堆置之傾倒物中，廢木
    料、塑膠等佔有相當大之比例，顯與上述函釋中所指之廢土石方、磚塊、混凝土
    塊差異甚大，況被告之目的實係為整理回收其中可用之木材、塑膠、廢鐵等物，
    並非就廢土石方、磚塊、混凝土再為回收使用，與土石方資源堆置處理場所為之
    處理並不相同，尤見被告以每車五百元之代價收取而貯存、處理之上開物品並非
    行政院所函示之有用資源，而為廢棄物。再者被告未經系爭土地所有人同意即占
    有作為貯存、處理廢棄物之用，並在該土地上挖洞，自有為自己不法利益之主觀
    意圖。綜上所述，被告乙○○所辯應屬事後圖卸之詞，不足採信，本件事證明確
    ，被告乙○○犯行洵足認定。
  (三)按廢棄物清理法於九十年十月二十四日經總統公布修正，於同年月二十六日生效
    ，將原第二十二條第二項第四款：「有左列情形之一者，處一年以上五年以下有
    期徒刑，得併科一百萬元以下罰金︰四未依第二十條規定領有廢棄物清除、處理
    許可證或核備文件，從事廢棄物貯存、清除、處理，或未依廢棄物清除、處理許
    可證或核備文件內容貯存、清除、處理廢棄物者。」之規定，移列至第四十六條
    第一項第四款，並修正為：「有下列情形之一者，處一年以上五年以下有期徒刑
    ，得併科三百萬元以下罰金︰四未依第四十一條第一項規定領有廢棄物清除、處
    理許可文件，從事廢棄物貯存、清除、處理，或未依廢棄物清除、處理許可文件
    內容貯存、清除、處理廢棄物者。」，其處罰較修正前為重，自以修正前之規定
    對於被告乙○○較為有利，應依刑法第二條第一項但書之規定適用修正前之規定
    。核被告乙○○所為，係犯刑法第三百二十條第二項、第一項竊佔罪，並違反修
    正前廢棄物清理法第二十條之規定，應依同法第二十二條第二項第四款之規定處
    罰。又被告乙○○所犯上開竊佔與違反廢棄物清理法二罪間有目的手段之牽連犯
    關係，應從較重之違反廢棄物清理法罪處斷。爰審酌被告之品行非劣，犯罪之動
    機、方式，造成之危害並非重大，事後並已自行回復現場狀況，有檢察官勘驗筆
    錄及相片附卷可參，犯後態度尚稱良好等一切情狀，量處如主文所示之刑，以示
    懲儆。又被告乙○○前因竊佔案件，經本院以八十四年度易字第一九八二號判處
    有期徒刑五月、緩刑二年確定，於八十四年八月十五日執行，緩刑期滿未經撤銷
    ，此有臺灣高等法院檢察署刑案紀錄簡覆表在卷足稽，依刑法第七十六條之規定
    上開刑之宣告失其效力，與未曾受有期徒刑以上之刑之宣告同，其因一時失慮偶
    罹刑章，經此次偵審程序及刑之宣告後，應能知所警惕，信無再犯之虞，本院認
    對其所宣告之刑以暫不執行為適當，爰依刑法第七十四條第一款之規定併予宣告
    緩刑二年，以勵自新。
二、被告甲○○部分：
  (一)公訴意旨略以被告甲○○受其父即被告乙○○之指派，二人基於概括犯意之連絡
    ，在上開地點協助被告乙○○從事廢棄物之貯存、清除、處理工作，因認亦涉犯
    修正前廢棄物清理法第二十二條第二項第四款之罪嫌。
  (二)按不能證明被告犯罪者，應諭知無罪之判決，刑事訴訟法第三百零一條第一項定
    有明文。次按行為非出於故意或過失者，不罰，刑法第十二條前段亦規定甚明。
    又犯罪事實之認定，應憑真實之證據，倘證據是否真實尚欠明確，自難以擬制推
    測之方法，為其判斷之基礎，最高法院著有五十三年臺上字第六五六號判例可循
    。且刑事訴訟上證明之資料，無論其為直接或間接證據，均須達於通常一般之人
    均不致有所懷疑，而得確信其為真實之程度，始得據為有罪之認定，若其關於被
    告是否犯罪之證明未能達此程度，而有合理懷疑之存在，致使無從形成有罪之確
    信，根據「罪證有疑，利於被告」之證據法則，即不得遽為不利被告之認定，亦
    有最高法院七十六年度臺上字第四九八六號判例可資參照。
  (三)訊之被告甲○○否認有何犯行，辯稱僅係為盡孝道在假日幫被告乙○○搬運水泥
    或將砂石裝袋俾方便顧客購買，並未有從事廢棄物之清除、貯存或處理之行為云
    云。惟查被告乙○○在警訊中已供稱：「除了我以外，還有我兒子甲○○在現場
    ，以前只要是他放假就會來幫忙處理分類廢棄物，當時在現場他在做搬水泥、砂
    包及廢棄磚塊及一般廢棄物之分類‧‧‧」等語明確（參偵查卷第七頁背面），
    被告乙○○係被告甲○○之父親，自無故為誣攀之可能，其上開供述堪認屬實，
    足證被告甲○○確係於假日之時為協助其父親而有從事廢棄物之分類、整理等處
    理之行為，其所辯尚不足採信。然本件廢棄物之貯存、處理實係由被告吳明重所
    經營，已如前述，被告甲○○僅在假日為盡孝道偶為協助其父進行廢棄物之分類
    整理工作，並未參與該廢棄物之貯存、處理業務之經營，從而對於被告吳明重是
    否未向地方主管機關申請核發廢棄物清除、處理許可證或核備文件之情形，未必
    知悉，而卷存資料又無任何事證可資證明被告甲○○係在已知悉被告吳明重未向
    主管機關申請核發廢棄物清除、處理許可證或核備文件之情形下，而為協助廢棄
    物之分類整理行為，實尚難遽認其就修正前廢棄物清理法第二十二條第二項第四
    款之行為確有故意之主觀犯罪構成要件存在，自不成立該罪。依前開之說明，並
    基於罪疑唯輕之刑事訴訟原則，被告甲○○之犯罪尚屬不能證明，本院依法應為
    無罪之諭知。
據上論斷，應依刑事訴訟法第二百九十九條第一項前段、第三百零一條，修正前廢棄
物清理法第二十二條第二項第四款，刑法第二條第一項但書、第十一條前段、第三百
二十條第二項、第一項、第五十五條、第七十四條第一款，罰金罰鍰提高標準條例第
一條前段，判決如主文。
中      華      民      國      九十一    年      一      月      四    日
                                  臺灣板橋地方法院刑事第二庭
                                          法  官  楊  博  欽
右正本證明與原本無異。
如不服本判決，應於判決送達後十日內，向本院提出上訴狀。
                                          書記官  潘  文  賢
中      華      民      國      九十一      年    一      月      四    日
附錄本案論罪科刑法條全文：
中華民國刑法第三百二十條
  意圖為自己或第三人不法之所有，而竊取他人之動產者，為竊盜罪，處五年以下有
  期徒刑、拘役或五百元以下罰金。
  意圖為自己或第三人不法之利益，而竊佔他人之不動產者，依前項之規定處斷。
  前二項之未遂犯罰之。
修正前廢棄物清理法第二十二條
  違反第八條、第十三條第一項、第四項至第七項、第十五條、第十八條、第二十條
  及第二十一條之規定，因而致人於死者，處無期徒刑或七年以上有期徒刑，得併科
  五百萬元以下罰金；致重傷者，處三年以上十年以下有期徒刑，得併科三百萬元以
  下罰金；致危害人體健康導致疾病者，處五年以下有期徒刑，得併科二百萬元以下
  罰金。
  有左列情形之一者，處一年以上五年以下有期徒刑，得併科一百萬元以下罰金︰
  一  任意棄置有害事業廢棄物者。
  二  事業機構未依本法規定之方式貯存、清除、處理或再利用廢棄物，致污染環境
      者。
  三  未經主管機關許可，提供土地回填、堆置廢棄物者。
  四  未依第二十條規定領有廢棄物清除、處理許可證或核備文件，從事廢棄物貯存
      、清除、處理，或未依廢棄物清除、處理許可證或核備文件內容貯存、清除、
      處理廢棄物者。
  五  執行機關委託未取得許可證之公、民營廢棄物清除、處理機構，清除、處理一
      般廢棄物者；或明知受託人非法清除、處理而仍委託者。
  六  公、民營廢棄物處理機構或執行機關未處理廢棄物，開具虛偽證明者。
  無許可證經營廢棄物清除、處理為常業者，處三年以上十年以下有期徒刑，得併科
  三百萬元以下罰金。
  法人之負責人、法人或自然人之代理人、受僱人或其他從業人員因執行業務犯第一
  項、第二項之罪者，除處罰其行為人外，對該法人或自然人科以罰金。
  依本法規定有申報義務，明知為不實之事項而申報不實或於業務上作成之文書為虛
  偽記載者，處三年以下有期徒刑、拘役或科或併科五十萬元以下罰金。
  科罰金時，應審酌犯罪所得之利益。如所得之利益超過罰金最多額時，得於所得利
  益二倍之範圍內酌量加重。對於違反本法之行為，民眾得敘明事實或檢具證據資料
  ，向所在地執行機關或主管機關檢舉。
  主管機關或執行機關對於前項檢舉，經查證屬實並處以罰鍰者，其罰鍰金額達一定
  數額時，得以罰鍰金額收入之一定比例，提充檢舉獎金。檢舉及獎勵辦法由中央主
  管機關定之。
  主管機關或執行機關為前項查證時，對檢舉人之身分應予保密。
  事業機構清理廢棄物所生之費用應予財稅減免。凡遵守本法有關規定，績效優良者
  ，應予獎勵，其辦法由中央主管機關定之。
